【裁判字號】    92,家上,116
【裁判日期】    920923
【裁判案由】    離婚等
【裁判全文】
臺灣高等法院臺中分院民事判決      九十二年度家上字第一一六號
      上  訴  人  甲○○
      被  上訴人  乙○○
右當事人間請求離婚等事件，上訴人對於中華民國九十二年五月二十七日臺灣彰化地
方法院九十二年度婚字第二三號第一審判決提起上訴，本院於民國九十二年九月九日
辯論終結，判決如左：
      主      文
上訴駁回。
第二審訴訟費用由上訴人負擔。
      事實及理由
一、上訴人經本院合法通知，無正當理由，未於言詞辯論期日到場，核無民事訴訟法
    第三百八十六條各款所列情形，爰依被上訴人之聲請由其一造辯論判決。
二、本件上訴人起訴主張與被上訴人乙○○為夫妻，結褵十七載，被上訴人卻無正當
    職業，游手好閒，逼迫上訴人將所得交予其花用，若不從則飽以拳腳，致上訴人
    曾於民國（下同）八十四年間害怕離家出走並提出傷害告訴，雙方乃在彰化縣芳
    苑鄉調解委員會調解下，由被上訴人保證不再暴力相向，上訴人始撤回告訴並回
    家；詎被上訴人不知悔改，仍動輒以各種名目對上訴人施以暴力及辱罵三字經，
    致上訴人受有左唇外側瘀傷、右手肘擦瘀傷、右膝三處瘀傷、左足擦傷、右足擦
    傷、右膝擦傷，經彰化縣警察局二林分局代為聲請通常保護令，並移送刑事庭起
    訴被上訴人家庭暴力防治法之傷害罪嫌，被上訴人既係慣行毆打上訴人，致上訴
    人受傷多處，並因害怕不敢回家，自應認為已達不堪同居之虐待，為此依民法第
    一千零五十二條第一項第三款不堪同居之虐待，起訴請求離婚，兩造所生之次女
    洪玉華現為國二生，尚在就學，雖與大伯一家住一起，但均由上訴人負擔其學雜
    費及生活費；上訴人目前任職羊肉爐店，月薪一萬五千元，被上訴人目前無工作
    收入，又有暴力傾向，不但常毆打上訴人，亦會施暴予子女，故請求將次女洪玉
    華之監護權判予上訴人。並於本院聲明：(1)原判決廢棄。(2)准上訴人與被上訴人
    離婚。(3)對於兩造所生之子女洪玉華之權利義務由上訴人行使及負擔。
三、被上訴人則辯稱：被上訴人平日務農，也在牧場工作有四、五年的時間。在從事
    牧場工作之前被上訴人曾做過免洗碗的工作。被上訴人在牧場負責養羊、掃地，
    有時間會幫忙搬運羊奶，月薪二萬二千元。每天早上七點多被上訴人就到牧場養
    羊直到十、十一點多回家，下午三點多再到牧場工作至四點多回家，被上訴人每
    天都要工作不曾休息。否認有打上訴人、罵三字經。八十四年間係因上訴人拿了
    被上訴人三、四十萬元後離家，被上訴人才出手打上訴人。且否認九十一年被上
    訴人拿鐵鎚打上訴人之事實，並稱子女二人已成年，屆婚齡，希望維持一個健全
    的家庭等語，並於本院聲明：上訴駁回。
四、兩造不爭執之事實：
（一）上訴人主張兩造目前婚姻關係存續中，並育有長女洪若雯、長子洪正雄，均已
      成年，次女洪玉華為七十九年五月十八日出生，有上訴人提出戶口名簿影本為
      證（原審卷第十一頁），且為被上訴人所不爭執，堪認上訴人此部分之主張為
      真實。
（二）兩造曾於八十四年間，因被上訴人傷害上訴人，而聲請彰化縣芳苑鄉調解委員
      會調解成立，上訴人撤回傷害刑事告訴，有彰化縣芳苑鄉公所檢送之八十四年
      刑調字第二０號調解事件卷宗可稽。
（三）被上訴人於九十一年間，因九十一年五月二十五日傷害上訴人，而經上訴人聲
      請通常保護令獲准，被上訴人並經原審法院判處拘役五十日，如易科罰金，以
      三百元折算一日確定在案，業經本院調閱原審法院九十一年度家護字第一九○
      號通常保護令案卷及九十二年度簡字第二十號刑事案卷無誤。
五、按當事人主張有利於己之事實者，就其事實有舉證之責任，民事訴訟法第二百七
    十七條前段定有明文。本件上訴人主張被上訴人無正當職業，游手好閒，逼迫上
    訴人將所得交予其花用，若不從則飽以拳腳，動輒以各種名目對上訴人施以暴力
    及辱罵三字經等情，既為被上訴人所否認，自應由上訴人負舉證之責。經查：
（一）經查被上訴人辯稱其平日務農，也在牧場工作有四、五年的時間，在從事牧場
      工作之前，曾做過免洗碗的工作等情，業據被上訴人提出在職證明及畜牧場登
      記證書影本一件為證（原審卷第四十、四十三頁），且據證人即被上訴人之僱
      主謝騰三於原審到庭證稱被上訴人自八十九年在其牧場工作迄今，負責養羊及
      雜工工作等語（原審卷第三十六頁），是以上訴人所主張被上訴人無正當職業
      ，游手好閒云云即非可採。
（二）上訴人主張被上訴人常施以暴力及辱罵三字經云云，經原審法院依上訴人之聲
      請訊問證人即兩造所生子女洪玉華，惟洪玉華到庭證稱「（問：爸爸是否常常
      毆打媽媽？）搖頭。（問：被上訴人是否常以三字經罵媽媽？）搖頭。不知道
      媽媽為什麼常常離家，很少看過爸爸打媽媽，情形怎樣亦忘記了，亦不記得上
      次爸爸打媽媽是什麼時候。．．．爸爸確實有在上班」等語（原審卷第四十七
      至四十九頁）；故從證人洪玉華之證詞並不足以認定被上訴人有上訴人主張此
      部分之行為，而上訴人對其此部分主張亦未能另行舉證以實其說，故上訴人此
      部分主張自難採信。
（三）上訴人另主張被上訴人曾於八十四年毆打上訴人，上訴人提出傷害告訴，雙方
      乃在彰化縣芳苑鄉調解委員會調解下，由被上訴人保證不再暴力相向一情，及
      被上訴人曾於九十一年五月二十五日毆打上訴人致上訴人受有左唇外側瘀傷、
      右手肘擦瘀傷、右膝三處瘀傷、左足擦傷、右足擦傷、右膝擦傷，經原審法院
      核發九十一年度家護字第一九○號民事通常保護令等情，固為被上訴人所不爭
      執，且經本院調閱上開卷宗核閱無訛，堪信上訴人此部分主張為真實。然被上
      訴人辯稱八十四年係因為上訴人拿了被上訴人三、四十萬元後離家，被上訴人
      才出手打上訴人，而九十一年五月二十五日之事，係因上訴人當時已離家一年
      多，被上訴人在街上巧遇上訴人，被上訴人要上訴人回家，上訴人不肯，雙方
      發生拉扯而受傷等語。
六、按夫妻之一方受他方不堪同居之虐待者，得向法院請求離婚，民法第一千零五十
    二條第一項第三款定有明文。夫妻共同生活係以誠摯相處為基礎，此基礎若未動
    搖，偶而勃谿動手毆打，自難謂為虐待；若已動搖，縱未動手，亦難謂非虐待，
    故一方主張受他方不堪同居之虐待時，必須就雙方共同生活之全盤情況而觀察，
    以斷定其虐待事實之有無，不得僅以毆打次數判斷其是否達於不堪同居虐待之程
    度。經查：
（一）依據上訴人提出之彰化縣芳苑鄉調解委員會調解書影本（原審卷第六頁），其
      上僅記載「乙○○打傷洪雪珍」，並未具體記載被上訴人如何毆打上訴人及上
      訴人受有如何之傷勢，致本院無從認定上訴人於該次究竟如何受被上訴人虐待
      ，且依調解書第二項記載「雙方為家庭和諧，和好如初，共同為家庭幸福而努
      力，聲請人乙○○保證，日後不得有類似情形發生，對造人甲○○並願以家庭
      為重，不得無故離家。」堪信被上訴人所辯該次傷害上訴人，係因上訴人無故
      離家而起等語為真實。
（二）依原審法院九十一年度家護字第一九○號通常保護令案卷內之驗傷診斷書，上
      訴人在九十一年五月二十五日受有左唇外側瘀傷、右手肘擦瘀傷、右膝三處瘀
      傷、左足擦傷、右足擦傷、右膝擦傷等傷害，然查據證人洪玉華於該案件中證
      稱上訴人臉部之傷勢係被上訴人所踢，手肘傷勢是上訴人自己跌倒所致，部
      傷勢係被上訴人以鐵槌毆打所致等語，查被上訴人以鐵槌毆打上訴人，應只有
      可能造成上訴人瘀傷，故上訴人左足擦傷、右足擦傷、右膝擦傷應可認定係上
      訴人自己在跌倒時所造成，故上訴人九十一年五月二十五日之傷勢中受被上訴
      人毆打之部分應該只有左唇外側瘀傷、右膝三處瘀傷。次查依證人洪玉華於原
      審法院九十一年度家護字第一九○號通常保護令案所證：當天係伊與被上訴人
      騎車去買菜時，在半路上看見上訴人，被上訴人就要帶上訴人回家，結果被上
      訴人看見伊等就跑，然後上訴人就跑到跌倒在地上等語，再參以證人洪玉華（
      七十九年五月十八日出生）於本件原審法院證稱伊三歲的時候，上訴人就常常
      離家了，不知道上訴人為什麼常常離家等語（原審卷第四十八、四十九頁），
      堪認被上訴人所辯九十一年五月二十五日，係因上訴人先前已無故離家，在路
      上巧遇，欲帶上訴人回家，因上訴人不肯而起拉扯等情為可採。
（三）綜上，被上訴人兩次傷害上訴人，均係因上訴人無故離家所致，故被上訴人並
      非無緣無故毆打上訴人，乃事出有因，並為究發事件，參以上訴人主張而可採
      信之被上訴人二次毆打之時間，一次乃在八十四年三月三十一日，第二次係在
      九十一年五月二十五日，中間已相隔七年之時間，尚難認被上訴人有經常毆打
      上訴人之事實，本院認上開二件，均係偶發事件；再參以被上訴人係三十四年
      八月七日出生，上訴人為四十九年五月二十二日出生（見原審卷第十一頁戶口
      名簿），相差十五歲，觀念上已有差距，上訴人復為印尼新娘，兩造均不識中
      國字，教育程度低，言語溝通上或有困難，自難期待被上訴人在處理婚姻問題
      有較高之技巧，綜上所述，本院依兩造共同生活之全盤情況來考量，尚難認被
      上訴人有經常毆打上訴人之事實，本院認上開二件，均係偶發事件，尚難認達
      不堪同居之程度，是上訴人依據民法第一千零五十二條第一項第三款規定請求
      離婚，本院認無理由，應予駁回。
七、綜上所述，本件上訴人主張兩造之婚姻有不堪同居之虐待情形，為不足採，被上
    訴人抗辯有正當工作，並未經常對上訴人施以暴力，更無罵三字經等語，尚屬可
    信。從而，上訴人主張本於民法第一千零五十二條第一項第三款規定請求離婚為
    無理由，不應准許。原審為上訴人敗訴並駁回其對於洪玉華權利權利義務之行使
    及負擔之請求，並無不合。上訴意旨指摘原判決不當，求予廢棄改判，為無理由
    ，應予駁回。
據上論結，本件上訴為無理由，依民事訴訟法第四百六十三條、第三百八十五條第一
項前段、第四百四十九條第一項、第七十八條，判決如主文。
中      華      民      國    九十二    年      九      月    二十三    日
~B1家事法庭審判長法  官  黃永泉
~B2              法  官  翁芳靜
~B3              法  官  蔡秉宸
如對本判決上訴，須於收受判決送達後二十日內向本院提出上訴書狀，其未表明上訴
理由者，應於提出上訴後二十日內向本院提出上訴理由書(須按他造人數附具繕本)。
上訴時應提出委任律師或具有律師資格之人之委任狀；委任有律師資格者，另應附具
律師及格證書及釋明委任人與受任人有民事訴訟法第四百六十六條之一第一項但書或
第二項（詳附註）所定關係之釋明文書影本。
~B                書記官  蕭玉真
中      華      民      國    九十二    年      九      月    二十四    日
附註：
民事訴訟法第四百六十六條之一（第一項、第二項）
對於第二審判決上訴，上訴人應委任律師為訴訟代理人。但上訴人或其法定代理人具
有律師資格者，不在此限。
上訴人之配偶、三親等內之血親、二親等內之姻親，或上訴人為法人、中央或地方機
關時，其所屬專任人員具有律師資格並經法院認為適當者，亦得為第三審訴訟代理人
。
                                                                        Ｈ


司法院資訊處製作；財團法人民間司法改革基金會備份。
